【裁判字號】    90,訴,2295
【裁判日期】    901130
【裁判案由】    毒品危害防制條例
【裁判全文】
臺灣臺中地方法院刑事判決                          九十年度訴字第二二九五號
    公  訴  人  臺灣臺中地方法院檢察署檢察官
    被      告  甲○○
右列被告因毒品危害防制條例案件，經檢察官提起公訴（九十年度毒偵字第三九三七
號），本院判決如左：
    主  文
甲○○連續施用第一級毒品，累犯，處有期徒刑壹年貳月，扣案之海洛因壹包（毛重
零點參公克），沒收銷燬之。
其餘被訴施用第二級毒品部分，無罪。
    事  實
一、甲○○於民國（下同）八十六年間因違反麻醉藥品管理條例案件，經法院判處有
    期徒刑五月確定，於八十七年二月二十七日執行完畢。其於八十八年一月間，復
    因施用毒品案件，經本院以八十八年度毒聲字第三四０號裁定送觀察勒戒後，認
    無繼續施用毒品之傾向，經臺灣臺中地方法院檢察署檢察官於八十八年二月三日
    以八十八年度偵字第二九九九號為不起訴處分確定。然甲○○仍不知悔改，於八
    十八年六月間，因施用第一級及第二級毒品案件，經本院以八十八年度毒聲字第
    三０五０號裁定送觀察勒戒，因有繼續施用毒品之傾向，經本院以八十八年度毒
    聲字第四０四八號裁定送強制戒治，於八十九年七月十一日強制戒治執行期滿，
    而其所犯施用第一級及第二級毒品罪，則經本院於八十八年八月二十四日，以八
    十八年度訴字第一四二三號判處有期徒刑十月及四月，並定應執行刑為有期徒刑
    一年，同年九月十一日確定，並於九十年七月一日因縮短刑期而執行完畢。詎甲
    ○○於九十年七月一日出獄後，猶不知悔悟，基於概括之犯意，自九十年七月底
    某日起，至同年八月五日下午某時止，連續在臺中西屯區○○路永新巷北一弄十
    二號住處，以將海洛因攙在香菸內點燃吸用其煙之方式，施用第一級毒品海洛因
    多次。嗣於九十年八月六日下午三時十分許，在臺中市○○路○○路口為警查獲
    ，並自甲○○之手機內扣得其所有之海洛因一包（毛重０‧三公克）等物。
二、案經內政部警政署鐵路警察局第二警務段報請臺灣臺中地方法院檢察署檢察官偵
    查起訴。
    理  由
壹、有罪部分
一、右揭事實，業據被告甲○○於本院審理中坦承不諱，且被告所採之尿液經送檢驗
    結果係呈嗎啡陽性反應乙情，有私立中山醫學院附設孫中山先生紀念醫院藥物濫
    用檢測中心九十年八月七日檢驗報告一紙附卷可稽，此外，復有海洛因一包（毛
    重０‧三公克）扣案可證，足證被告之前開自白，確與事實相符。再者，被告於
    八十八年一月間，復因施用毒品案件，經本院以八十八年度毒聲字第三四０號裁
    定送觀察勒戒後，認無繼續施用毒品之傾向，經臺灣臺中地方法院檢察署檢察官
    於八十八年二月三日以八十八年度偵字第二九九九號為不起訴處分確定，於八十
    八年六月間，因施用第一級及第二級毒品案件，經本院以八十八年度毒聲字第三
    ０五０號裁定送觀察勒戒，因有繼續施用毒品之傾向，經本院以八十八年度毒聲
    字第四０四八號裁定送強制戒治，於八十九年七月十一日強制戒治執行期滿，而
    其所犯施用第一級及第二級毒品罪，則經本院於八十八年八月二十四日，以八十
    八年度訴字第一四二三號判處有期徒刑十月及四月，並定應執行刑為有期徒刑一
    年，同年九月十一日確定等情，亦有上開案號之不起訴處分書、裁定書及判決書
    附卷足據。本件事證明確，被告前開犯行，洵堪認定。
二、核被告所為，係犯毒品危害防制條例第十條第一項之施用第一級毒品罪。其因施
    用海洛因而持有海洛因之低度行為，為其施用之高度行為所吸收，不另論罪。其
    先後多次施用第一級毒品海洛因之行為，時間緊接，犯罪構成要件相同，顯係基
    於概括犯意反覆為之，為連續犯，爰依刑法第五十六條規定論以一罪，並加重其
    刑。又被告於八十八年間，因犯施用第一級及第二級毒品罪，則經本院分別處有
    期徒刑十月及四月，並定應執行刑為有期徒刑一年確定，並於九十年七月一日因
    縮短刑期而執行完畢乙節，有臺灣臺中地方法院檢察署刑案資料查註紀錄表、臺
    灣高等法院被告全國前案紀錄表及法務部全國檢察官線上查詢刑案人犯在監在所
    最新資料報表各一份在卷可參，其於刑之執行完畢後，五年內再犯本件有期徒刑
    以上之罪，為累犯，應依刑法第四十七條之規定遞加重其刑。公訴人雖未起訴被
    告於九十年八月五日施用第一級毒品海洛因之犯行，惟此部分與公訴人起訴部分
    ，具有連續犯裁判上一罪之關係，業如前述，該部分自為起訴效力所及，本院應
    一併審究，附予說明。爰審酌被告犯罪之動機、目的、施用毒品僅戕害自身未危
    害他人、施用之期間及其犯罪後坦承犯行、態度良好等一切情狀，量處如主文所
    示之刑。扣案之海洛因一包（毛重０‧三公克），應依毒品危害防制條例第十八
    條第一項前段之規定，宣告沒收銷燬之。
貳、無罪部分：
一、公訴意旨略以：被告甲○○基於概括之犯意，於九十年八月三日下午六時許，連
    續在臺中市○○區○○路永新巷北一弄十二號住處，以不詳方式施用第二級毒品
    安非他命多次，因認被告涉犯毒品危害防制條例第十條第二項施用第二級毒品罪
    嫌云云。
二、按犯罪事實應依證據認定之，無證據不得推定其犯罪事實，刑事訴訟法第一百五
    十四條定有明文。又認定不利於被告之證據須依積極證據，苟積極證據不足為不
    利於被告事實之認定時，即應為有利被告之認定，更不必有何有利之證據（最高
    法院三十年上字第八一六號判例參照）。公訴意旨以被告涉犯上開罪嫌，係以被
    告於偵查中坦承犯行及上揭私立中山醫學院附設孫中山先生紀念醫院藥物濫用檢
    測中心九十年八月七日檢驗報告中，被告尿液呈安非他命陽性反應等情為其論據
    。訊據被告矢口否認有施用安非他命之犯行，辯稱：伊只有施用海洛因，未施用
    安非他命等語。
三、經查：（一）被告於九十年八月六日下午三時十分許，在臺中市○○路與自由路
    口為警查獲後，於翌日（八月七日）訊中供稱：伊吸食海洛因，斷斷續續有二年
    之久，伊最後一次在八月三日下午六、七點，在家裏將海洛因放置於香菸內點著
    後吸食等語；於同日偵查中供稱：伊於九十年八月三日都在文華路家內施用二次
    海洛因，在下午六、七時許施用等語，觀諸該被告之警訊筆錄及偵查筆錄所載，
    可知被告於警訊及偵查中均僅坦承有施用第一級毒品海洛因之事實，並未有任何
    被告已坦承施用安非他命之記載，故起訴書認被告就施用安非他命之事實已坦承
    不諱云云，顯屬無據，核先敘明之。（二）次查，依上揭卷附之私立中山醫學院
    附設孫中山先生紀念醫院藥物濫用檢測中心（現已該名為「中山醫學大學附設醫
    院藥物濫用檢測中心」）九十年八月七日檢驗報告所載，被告尿液固呈安非他命
    陽性反應，惟查醫學文獻上，確有藥品或食物因交叉反應，可在尿液測試中產生
    偽陽性之安非他命反應，但利用精密的儀器分析，將可排除偽陽性之可能，而得
    到正確的答案，因此篩檢結果必須進一步確認，在目前最常採用之確認方法為氣
    相層析質譜儀（ＧＣ／ＭＳ），此乃因在良好的操作條件下，以氣相層析質譜儀
    作藥物及其代謝產物之定性及定量分析，幾乎不會有偽陽性反應產生等情，有行
政院國軍退除役官兵輔導委員會臺北榮民總醫院八十三年四月七日北總內字第０
    三０五九號函可參；又觀上揭私立中山醫學院附設孫中山先生紀念醫院藥物濫用
    檢測中心九十年八月七日檢驗報告係使用ＥＭＩＴ篩檢方法檢驗，並未再一步確
    認是否會有偽陽性反應，而經本院函請該院對被告之尿液以ＧＣ／ＭＳ方法檢驗
    確認被告之尿液檢體是否含有安非他命陽性反應，經檢驗確認結果發現被告之尿
    液檢體係呈安非他命（甲基安非他命）陰性反應，此有中山醫學大學附設醫院中
    港分院九十年十一月七日中山醫港九十川玉字第九０一八二號函所附中山醫學大
    學附設醫院藥物濫用檢測中心九十年十月二十九日檢驗報告一紙在卷可憑，則被
    告於查獲當時所採集之尿液經以ＧＣ／ＭＳ方法確認檢驗結果既未呈安非他命陽
    性反應，加以被告自始未曾坦承有施用安非他命之犯行，則如僅以上開可能產生
    偽陽性反應之檢驗報告遽認被告犯有施用第二級毒品安非他命之犯行，殊嫌速斷
    ，綜上所述，應認本案公訴人所指被告有施用第二級毒品安非他命之犯行，應屬
    不能證明，依法就此部分，自應諭知被告無罪。
據上論斷，應依刑事訴訟法第二百九十九條第一項前段、第三百零一條第一項，毒品
危害防制條例第十條第一項、第十八條第一項前段、第二十條第三項，刑法第十一條
前段、第五十六條、第四十七條，判決如主文。
中      華      民      國      九十      年      十一    月    三十    日
                                          法  官  李  悌  愷
右正本證明與原本無異。
如不服本判決，應於送達後十日內向本院提出上訴狀（須附繕本），上訴於台灣高等
法院台中分院。
                                          書記官
中      華      民      國      九十      年      十二    月    三      日
附錄法條：
毒品危害防制條例第十條第一項：
施用第一級毒品者，處六月以上五年以下有期徒刑。


司法院資訊處製作；財團法人民間司法改革基金會備份。
